【裁判字號】    98,上訴,1076
【裁判日期】    980907
【裁判案由】    妨害自由等
【裁判全文】
臺灣高等法院高雄分院刑事判決        98年度上訴字第1076號
    上  訴  人  臺灣高雄地方法院檢察署檢察官
    被      告  丙○○
    被      告  甲○○
    被      告  乙○○
上列上訴人因被告等妨害自由等案件，不服臺灣高雄地方法院98
年度訴字第40號中華民國98年6 月25日第一審判決（起訴案號：
臺灣高雄地方法院檢察署97年度偵字第22813 號），提起上訴，
本院判決如下：
    主  文
上訴駁回。
    理  由
一、公訴意旨略以：被告丙○○因金錢之故與告訴人丁○○有所
    糾紛，竟於民國97年8 月9 日3 時許，夥同被告甲○○、乙○○與另外兩名不詳年籍之人，共同基於剝奪他人行動自由
    與恐嚇之犯意聯絡，由被告乙○○與另名年籍不詳之人，分
    別駕駛車牌號碼ZJ-502號營業用小客車搭載被告丙○○、甲○○，至高雄市前金區○○○路與文武街口，以前後各1 台
    車方式，圍堵住當時正在該處由告訴人所駕駛車牌號碼341-
    XP營業用自小客車，藉此方式剝奪告訴人之行動自由，圍堵
    後，被告丙○○等人則下車對著車內之告訴人恫稱：「下車
    ！不下車就要你當場死在這裡」，告訴人聽聞後心生恐懼，
    致生損害於其生命、身體之安全，隨即以無線電方式要求車
    行幫忙報警，經警當場查獲，因認被告3 人共同犯有係犯刑
    法第302 條之剝奪他人行動自由罪嫌及第305 條之恐嚇危害
    安全罪嫌云云。
二、按犯罪事實應依證據認定之，無證據不得認定犯罪事實，次
    按不能證明被告犯罪，應諭知無罪之判決；刑事訴訟法第15
    4 條第2 項及第301 條第1 項分別定有明文。又刑事訴訟法
    上所謂認定犯罪事實之證據，係指足以證明被告確有犯罪行
    為之積極證據而言，該項證據必須適合於被告犯罪事實之認
    定，始得採為斷罪之資料（最高法院69年台上字第4913號判
    例參照）。又認定不利於被告之事實，須依積極證據，苟積
    極證據不足為不利於被告事實之認定時，即應為有利於被告
    之認定，更不必有何有利之證據；而事實之認定，應憑證據
    ，如未能發現相當證據，或證據不足以證明，自不能以推測
    或擬制之方法，以為裁判基礎；另認定犯罪事實所憑之證據
    ，雖不以直接證據為限，間接證據亦包括在內，然而無論直
    接或間接證據，其為訴訟上之證明，須於通常一般之人均不
    致有所懷疑，而得確信其為真實之程度者，始得據為有罪之
    認定（最高法院30年上字第816 號、40年台上字第86號、76
    年台上字第4986號判例參照）；亦即若證據資料在經驗科學
    上或論理法則上尚有對被告較為有利之存疑，而無從依其他
    客觀方法排除此項合理之可疑，即不得以此資料作為斷罪之
    基礎，且刑事訴訟制度受「倘有懷疑，即從被告之利益為解
    釋」、「被告應被推定為無罪」之原則所支配，故得為訴訟
    上之證明者，無論為直接或間接證據，須客觀上於一般人均
    不致有所懷疑而達於確信之程度者，始可據為有罪之認定，
    倘其證明尚未達於「確信」之程度，而有合理可疑存在時，
    即難據以為被告不利認定，換言之，在法律判斷上，即不能
    為被告有罪之認定。
三、本件公訴意旨認被告3 人涉有上開剝奪他人行動自由及恐嚇
    危害安全等罪嫌，無非以證人即告訴人丁○○及證人即案發
    時到場處理之警員戊○○之證述等為其論據。
四、證據能力部分：(一)按被告以外之人於偵查中向檢察官所為之
    陳述，除顯有不可信之情況者外，得為證據，此刑事訴訟法
    第159 條之1 第2 項定有明文。經查，本件證人即告訴人丁○○、證人戊○○於偵查中向檢察官之陳述，業據其具結以
    擔保陳述之可信性，且無何顯不可信之情形，核之上開說明
    ，自有證據能力。(二)按被告以外之人於審判外之言詞或書面
    陳述，除法律有規定者外，不得作為證據，刑事訴訟法第15
    9 條定有明文。經查，本件證人即告訴人丁○○於警詢中所
    為之陳述，係被告以外之人於審判外之陳述，屬於傳聞證據
    ，且無刑事訴訟法第159 條之2 、第159 條之3 、第159 條
    之5 之例外情形，核之上開說明，應不具證據能力。
五、訊據被告丙○○、甲○○、乙○○對於在上開時、地與告訴
    人丁○○商談債務一事固不諱言，惟堅決否認有何剝奪他人
    行動自由及恐嚇危害安全等犯行，被告丙○○、甲○○均辯
    稱：伊等當日僅搭乙○○之計程車到現場，停在告訴人車前
    ，其餘車輛係告訴人叫來支援的，伊等並未以2 部車輛前後
    圍堵告訴人之車輛，而使告訴人無法離去，亦未出言恐嚇告
    訴人等語；被告乙○○則辯稱：案發當日伊開計程車，甲○○叫伊車載甲○○再去接丙○○後到現場，伊並未圍堵告訴
    人或出言恐嚇告訴人等語。
六、經查：
  (一)被訴剝奪他人行動自由罪部分：
  1.被告3 人自警詢、偵查、原審審理中及本院均一致否認有以
    車圍堵告訴人之犯行，且所稱前後及相互間尚屬一致。
  2.證人即案發時到場處理之警員戊○○雖於偵查中結證稱：到
    場時見2 台計程車夾住另1 台計程車，2 車之人均下車圍在
    計程車旁等語（見偵查卷第22頁），又於原審審理時到庭結
    證稱：伊係第一部到場之警車，到現場時丁○○車子被2 台
    車子擋住，1 台在其前方，1 台在其右側，伊警車到時，右
    側之車輛即開走等語明確（見原審卷第28頁反面、第30頁）
    ，惟其並無法明確指證擋住告訴人之車輛係何人所駕駛等情
    ，復經其於原審審理中證述明確（見原審卷第30頁），且證
    人己○○於原審審理中到庭結證稱：伊與丁○○均係凱旋車
    行之計程車司機，案發當天伊經電台告知丁○○呼叫支援，
    伊與另1 台計程車過去六合、文武路口，約1 、2 分鐘警察
    就來了，伊等即離開現場，到現場時看到丁○○的車在那邊
    ，車子前面有1 台計程車，左邊是鐵皮屋，沒有其他計程車
    包圍丁○○車子等語明確（見原審卷第43頁正反面、第44頁
    反面），則依上開證人等人所述，顯然案發當時除被告乙○○所駕上開計程車外，其餘在場停在告訴人車旁之車輛，應
    係告訴人車行到場支援之車輛，而非與被告3 人同行之車輛
    ，可認被告3 人僅有1 部車輛停放在告訴人車輛前方，並未
    造成告訴人處於被圍堵無法離開之狀態，則其等所為尚難認
    已達剝奪告訴人行動自由之程度。
  3.至證人即告訴人丁○○雖於偵查中證稱：因與被告丙○○太
    太有車資方面之糾紛，被告甲○○出面處理，故被告3 人與
    另2 人共乘2 台車擋住伊車等語（見偵查卷第17頁），惟其
    既與被告丙○○、甲○○間有金錢之糾紛，並兼有告訴人之
    身分，即其所證述之內容即有偏頗之虞，尚難逕予採信，故
    自難僅以其1 人之證述內容即認被告3 人間有何上開剝奪告
    訴人行動自由之犯行。
  4.被告3 人搭乘一車，雖被告乙○○將車停在告訴人駕駛之計
    程車之前方，但被告乙○○在車上，並未下車，僅有被告丙○○、甲○○下車到告訴人之計程車旁，並與告訴人交談，
    交談不到2 分鐘，告訴人即將車窗關上，不理會被告2 人，
    同時打電話回車行請求支援，不久，即有同車行之計程車2
    輛前來現場，接著，警方就到場處理，而前來支援之2 輛車
    見警方到場，隨即駕車離去，可見當時告訴人並無無法駕駛
    該計程車自由前進、後退之情事，是依當時情況，告訴人之
    自由行動並無被剝奪，堪以認定。
  (二)被訴恐嚇危害安全部分：
  1.被告3 人自警詢、偵查、原審審理及本院中均一致否認有出
    言恐嚇告訴人之犯行，且所稱前後及相互間尚屬一致。
  2.證人即告訴人丁○○雖於偵查中結證稱：被告等人向伊說如
    果不下車要伊死在這裡等語（見偵查卷第17頁），惟上開證
    人己○○於原審審理中結證稱：在場時並未聽到被告3 人有
    對丁○○說要其下車，不然就要其當場死在這裡的話等語明
    確（見原審卷第44頁），且上開證人戊○○亦於偵查中結證
    稱：當時雙方互有口角，主要是丙○○請告訴人還錢等語明
    確（見偵查卷第22頁），亦未言及被告3 人有何出言恐嚇告
    訴人之犯行，自難僅以證人即告訴人丁○○於偵查中之證述
    即逕認被告3 人有何出言恐嚇告訴人之犯行。況且證人丁○○經原審傳喚、拘提均未到庭，故無法對其交互詰問，併此
    敘明。
  (三)此外，本件復查無其他之積極之證據，足以證明被告3 人有
    何公訴意旨所稱之剝奪他人行動自由及恐嚇危害安全之犯行
    ；核之上開法條及判例之意旨，被告3 人上開之犯罪尚屬不
    能證明，自應為被告3 人無罪之諭知。
七、原判決以不能證明被告等3 人犯罪，而諭知被告等3 人均為
    無罪之判決，經核並無違誤。檢察官上訴意旨，仍執前詞，
    指摘原判決不當，均無理由，應予駁回。
據上論斷，應依刑事訴訟法第368 條，判決如主文。
本案經檢察官陳建年到庭執行職務。
中    華    民    國    98    年    9     月    7     日
                  刑事第二庭    審判長法  官  林正雄
                                      法  官  陳啟造
                                      法  官  黃壽燕
以上正本證明與原本無異。
恐嚇危害安全罪部分不得上訴。
剝奪行動自由罪部份，被告不得上訴，檢察官如不服本判決應於
收受本判決後10日內向本院提出上訴書狀，其未敘述上訴理由者
，並得於提起上訴後10日內向本院補提理由書狀（均須按他造當
事人之人數附繕本）「切勿逕送上級法院」。
中    華    民    國    98    年    9     月    7     日
                                      書記官  梁雅華


司法院資訊處製作；財團法人民間司法改革基金會備份。
